【裁判字號】    98,訴,1929
【裁判日期】    990226
【裁判案由】    分配表異議之訴
【裁判全文】
臺灣桃園地方法院民事判決              98年度訴字第1929號
原      告  乙○○
            丙○○
            丁○○
共      同
訴訟代理人  黃政雄律師
被      告  甲○○
訴訟代理人  陳河泉律師
上列當事人間分配表異議之訴事件，於民國99年1 月26日言詞辯
論終結，本院判決如下：
    主  文
原告之訴駁回。
訴訟費用由原告負擔。
    事實及理由
壹、程序方面：
    按債權人或債務人對於分配表所載各債權人之債權或分配金
    額有不同意者，應於分配期日1 日前，向執行法院提出書狀
    ，聲明異議；前項債務人及債權人於受送達後3 日內不為反
    對之陳述者，視為同意依更正分配表實行分配。其有為反對
    陳述者，應通知聲明異議人；異議未終結者，為異議之債權
    人或債務人，得向執行法院對為反對陳述之債權人或債務人
    提起分配表異議之訴；強制執行法第39條第1 項、第40條之
    1 第2 項、第41條第1 項前段分別定有明文。經查，本院97
    年度司執字第55877 號拍賣抵押物強制執行事件執行不動產
    拍賣後，就拍賣所得價金，於民國98年9 月10日以桃院永97
    司執七字第55877 號函附送分配表，並定98年10月6 日分配
    ，嗣原告於上開分配期日前之98年9 月24日就上開分配表聲
    明異議，經本院通知被告即債務人表示意見，被告於98年10
    月14日認原告無執行名義由，就原告上開分配表聲明異議為
    反對之陳述，依強制執行法第41條第4 項之規定，原告應於
    10日內起訴之限制，即應自受通知之日起算，是本院執行處
    係於98年10月24日通知原告於10日內起訴，原告於98年10月
    29日收受通知，並於98年11月5 日向本院提起分配表異議之
    訴，有上開強制執行卷宗所附之執行命令、送達證書、起訴
    狀所蓋本院收狀章可憑，是原告提起本件訴訟，並未逾10日
    之法定期間，應認為合於強制執行法前開規定，先予敘明。
貳、實體方面：
一、原告起訴主張：
    (一)被告為原告之父鍾邦近之配偶；原告前以被告侵占其父於
      96年8 月23日死亡前後之遺產為由，向鈞院聲請對被告之
      財產，在新臺幣（下同）150 萬元之範圍內為假扣押，經
      鈞院於96年7 月27日以96年度裁全字第6704號民事裁定，
      准許原告以50萬元為被告供擔保後，得對於被告之財產，
      在150 萬元之範圍內，予以假扣押。又被告因積欠訴外人
      香港商香港上海匯豐銀行股份有限公司（以下簡稱上海匯
      豐銀行）借款，訴外人上海匯豐銀行遂聲請就被告所有之
      不動產向鈞院聲請拍賣抵押物，經鈞院以97年度司拍字第
      433 號民事裁定准予拍賣確定後，持該民事裁定向鈞院民
      事執行處聲請強制執行，並經鈞院以97年度司執字第5587
      7 號強制執行案件受理中。
    (二)嗣鈞院民事執行處將上開執行標的執行進行拍賣程序，經
      訴外人郭連寬得標拍定，執行所得金額為4,138,800 元，
      鈞院民事執行處作成分配表，並以98年6 月3 日桃院永97
      司執七字第55877 號函，定98年6 月26日下午3時 實行分
      配，依該函附送之分配表記載，原告等人之債權原本150
      萬元，分配金額為870,652 元，不足額641,348 元；上開
      函及所附之分配表，於96年6 月8 日即已送達被告指定之
      送達代收人陳沄之處所，惟被告於上開96年6 月26日分配
      期日前均未提出異議，始於之後之98年7 月2 日具狀聲明
      異議，顯與強制執行法第39條第1 項對分配表聲明異議之
      要件有違，詎鈞院民事執行處未予詳查，逕依被告之異議
      內容，將原告之假扣押債權及執行費予以刪除且更正分配
      表後，復以98年9 月10日桃院永97司執七字第55877 號函
      送該分配表，並定98年10月6 日上午10時實行分配，顯有
      違誤。
    (三)原告固向鈞院聲請撤銷假扣押裁定並撤回假扣押之執行程
      序，惟原告聲請並經鈞院准許之98年度全聲字第165 號假
      扣押撤銷民事裁定，於98年6 月26日分配期日前並未確定
      ，而係於98年6 月30日確定，鈞院執行處自應依前開98年
      6 月3 日函所附之分配表實行分配，被告於98年7 月2 日
      具狀聲明異議並不足採，鈞院民事執行處未查上情，逕將
      原告之假扣押債權及執行費刪除，實已侵害原告之權益。
    (四)綜上，爰依強制執行法第41條第1 項前段之規定，提起本
      件分配表異議之訴，請求更正分配表，將原告假扣押債權
      及執行費列入，並聲明：鈞院97年度司執字第55877 號拍
      賣抵押物強制執行事件，於98年9 月10日函所附之分配表
      中，應增列「債權人乙○○、丙○○、鐘曉玲債權原本金
      額為150 萬元、執行費12,000元，應受分配金額為870,65
      2 元」。
二、被告辯稱：
    (一)被告係於收受鈞院民事執行處98年6 月26日桃院永97司執
      七字第55877 號函附送之更正分配表後，於98年7 月2 日
      聲明異議，被告如何於98年6 月26日分配期日前聲明異議
      ？況強制執行法並未規定被告即債務人未於分配期日前異
      議者，即生失權之效果，原告主張顯屬無稽。
    (二)被告於98年7 月2 日聲明異議時，鈞院98年度全聲字第16
      5 號撤銷假扣押民事裁定已於98年6 月30日確定，原告假
      扣押執行部分自應失所附麗而應視為撤銷，且被告98年7
      月2 日聲明異議時，本件強制執行程序尚未終結（本件執
      行標的物為不動產，拍賣價金尚未交付債權人），鈞院民
      事執行處因被告聲明異議而重行製作分配表，並以98年9
      月10日桃院永97司執七字第55877 號函通知各債權人及債
      務人，定98年10月6 日實行分配，程序係屬正當，分配表
      亦無違誤，實不可能依98年6 月3 日桃院永97司執七字第
      55877 號函所附之分配表實行分配。
    (三)綜上，原告之請求為無理由，並聲明：原告之訴駁回。
三、本院之判斷：
    (一)經查：
      1.被告為原告之父鍾邦近之配偶；原告前以被告侵占其父
        於民國96年8 月23日死亡前後之遺產為由，向本院聲請
        對被告之財產，在150 萬元之範圍為為假扣押，經本院
        於96年7 月27日以96年度裁全字第6704號民事裁定，准
        許原告以50萬元為被告供擔保後，得對於被告之財產，
        在150 萬元之範圍內，予以假扣押；嗣原告向本院聲請
        撤銷上開假扣押裁定，經本院以98年度全聲字第165 號
        民事裁定撤銷上開假扣押裁定，於98年6 月30日確定，
        原告並於同月10日向本院民事執行處，具狀撤回上開假
        扣押執行程序。
      2.被告因積欠訴外人上海匯豐銀行借款，訴外人上海匯豐
        銀行遂聲請就被告所有之不動產向本院聲請拍賣抵押物
        ，經本院以97年度司拍字第433 號民事裁定准予拍賣確
        定後，持該民事裁定向本院民事執行處聲請強制執行，
        並經本院以97年度司執字第55877 號強制執行案件受理
        ；嗣本院民事執行處將上開執行標的執行進行拍賣程序
        ，經訴外人郭連寬得標拍定，執行所得金額為4,138,80
        0 元。
      3.本院民事執行處以98年6 月3 日桃院永97司執七字第55
        877 號函附送分配表（列印日期：98年5 月21日）予各
        債權人及債務人，並指定98年6 月26日為分配期日；嗣
        桃園縣政府地方稅務局於98年6 月11日以桃稅法字第09
        80094398號函以上開分配表次序2 ，房屋稅分配4,497
        元，因債務人即被告已繳納稅額為由，請求更正為0 元
        ，本院民事執行處遂以98年6 月26日桃院永97司執七字
        第55877 號函附送更正後之分配表（列印日期：98年6
        月22日）予各債權人及債務人；上開更正後之分配表分
        別於98年6 月30日、同年7 月1 日送達於被告指定之送
        達代收人陳沄處所、被告之戶籍址；被告於98年7 月2
        日就上開分配表（列印日期：98年6 月22日）以原告聲
        請撤銷上開假扣押裁定，並經本院98年度全聲字第165
        號裁定准許撤銷為由聲明異議，本院民事執行處將原告
        支出之假扣押執行費12,000元、假扣押債權150 萬元刪
        除，並以98年9 月10日桃院永97司執七字第55877 號函
        附送更正後之分配表（列印日期：98年8 月28日）予各
        債權人及債務人，並指定98年10月6 日為分配期日。
      4.上開事實，為兩造均不爭執，復有原告提出98年8 月22
        日列印之分配表、本院民事執行處98年6 月3 日桃院永
        97司執七字第55877 號函及所附之分配表、桃園縣政府
        地方稅務局98年6 月11日桃稅法字第0980094398號函、
        被告98年7 月2 日提出之民事聲明異議狀、本院98年度
        全聲字第165 號民事裁定確定證明書、被告提出之本院
        民事執行處98年6 月26日桃院永97司執七字第55877 號
        函及所附之分配表、98年9 月10日桃院永97司執七字第
        55877 號函及所附之分配表各1 份為證（見本院卷第8
        頁至第14頁、第53頁、第26頁至第30頁、第33頁至第36
        -1頁），並經本院依職權調閱本院97年度司執字第5587
        7 號強制執行卷宗、96年度裁全字第6704號假扣押聲請
        卷宗、96年度執全字第3858號假扣押執行卷宗無訛，是
        上開事實堪以認定，合先敘明。
    (二)原告主張：被告於收受本院民事執行處98年6 月3 日桃院
      永97司執七字第55877 號函所附之分配表後，未於指定之
      96年6 月26日分配期日前聲明異議，遲至98年7 月2 日始
      具狀聲明異議，被告之聲明異議自不合法，本院民事執行
      處據此異議而作成分配表，並以98年9 月10日桃院永97司
      執七字第55877 號函附送，亦與法有違云云。被告以其係
      就本院民事執行處98年6 月26日桃院永97司執七字第5587
      7 號函所附送之分配表聲明異議，與法並無不合等語，資
      為置辯。再查：
      1.按因強制執行所得之金額，如有多數債權人參與分配時
        ，執行法院應作成分配表，並指定分配期日，於分配期
        日5 日前以繕本交付債務人及各債權人，並置於民事執
        行處，任其閱覽，強制執行法第31條定有明文；揆諸上
        開條文之規定，於分配期日前，應將分配表繕本交付債
        務人及各債權人，並置於民事執行處任其閱覽，使債務
        人及各債權人決定是否同意依照分配表實施分配，抑對
        分配表異議，倘分配表未依上開程序進行，據該分配表
        所為之分配期日，尚難認為適法。
      2.本院民事執行處以98年6 月3 日桃院永97司執七字第55
        877 號函，指定98年6 月26日為分配期日，並附送分配
        表與債務人即被告及各債權人（含原告），嗣經桃園縣
        政府地方稅務局於98年6 月11日以桃稅法字第09800943
        98號函以上開分配表次序2 ，房屋稅分配4,497 元，因
        債務人即被告已繳納稅額為由，請求更正為0 元，本院
        民事執行處遂以98年6 月26日桃院永97司執七字第5587
        7 號函附送更正後之分配表予被告即債務人及各債權人
        ，業如前述；觀諸上開2 份分配表之內容，因將分配表
        次序2 、債權人為桃園縣政府地方稅務局、房屋稅分配
        4,497 元，已更正為0 元，使分配表次序7 之債權人即
        原告、次序8 之債權人即訴外人上海匯豐銀行受分配之
        金額，分別由858,652 元、1,145 元，增加為863,143
        元、1,151 元，是本院民事執行處98年6 月3 日函所附
        之分配表，既經更正為98年6 月26日函所附之分配表，
        則本院民事執行處98年6 月3 日所附送之分配表，已失
        其效力而不存在；況原告因桃園縣政府地方稅務局上開
        函覆結果，而增加其分配之金額，非屬分配表無異議之
        部分，故原告主張本院民事執行處，應依強制執行法第
        40條第2 項之規定，先就原告受償金額部分先為分配，
        即屬無據。
      3.本院民事執行處於98年6 月26日函附送之分配表，其上
        雖指定分配期日為98年6 月26日，惟上開分配表於98年
        6 月30日送達於原告、被告指定之送達代收人陳沄、債
        權人上海匯豐銀行，並於98年7 月1 日送達於被告、債
        權人桃園縣政府地方稅務局，此有送達證書7 紙為證，
        從而上開分配表未依前揭強制執行法第31條之規定，於
        分配期日5 日前交付債務人及各債權人，則本院民事執
        行處98年6 月26日函所指定之分配期日98年6 月26日，
        於法難謂有合。
      4.債權人或債務人對於分配表所載各債權人之債權或分配
        金額有不同意者，應於分配期日1 日前，向執行法院提
        出書狀，聲明異議，強制執行法第39條第1 項亦有規定
        。本院民事執行處前揭指定之98年6 月26日分配期日既
        不合法，則被告於98年6 月30日、同年7 月1 日收受本
        院民事執行處98年6 月26日函附之分配表後，於尚未指
        定新分配期日前之98年7 月2 日具狀聲明異議，核與上
        開規定相符，原告主張被告98年7 月2 日聲明異議，違
        反強制執行法第39條第1 項之規定，即屬無理。
    (三)按有執行名義之債權人聲明參與分配時，應提出該執行名
      義之證明文件；執行法院知有前項債權人者，應通知之；
      執行法院於有第1 項或第2 項之情形時，應通知各債權人
      及債務人；強制執行法第34條第1 項、第2 項前段、第5
      項分別定有明文；揆諸同法第6 條第1 項第2 款、第4 條
      第1 項第2 款之規定，原告欲就本件強制執行案件聲明參
      與分配者，自應於執行程序開始後、執行程序終結前，聲
      明參與分配，或由本院民事執行處通知其參與分配，並應
      提出其所執對被告之執行名義即假扣押之民事裁定。再查
      ，本件強制執行程序之執行標的物，雖已進行拍賣，並取
      得拍賣價金，惟此部分價金尚未分配予債權人，於製作分
      配表階段，執行程序尚未終結，原告即向本院聲請撤銷假
      扣押裁定，並撤回假扣押之執行，則本院民事執行處98年
      6 月26日函附之分配表既未確定，被告以原告無執行名義
      為由聲明異議，於法並無不合。本院民事執行處調查後，
      認原告並無執行名義，並將原告應分配之執行費12,000元
      、債權原本150 萬元刪除，以98年9 月10日桃院永97司執
      七字第55877 號函附送更正後之分配表予債務人即被告及
      各債權人，並指定98年10月6 日為分配期日，於法難謂有
      違。從而，原告以其對被告有假扣押債權150 萬元、假扣
      押執行費用12,000元為由，起訴請求更正本院98年9 月10
      日函附之分配表，即屬無據，不應准許。
    (四)綜上，原告依強制執行法第41條第1 項前段之規定，提起
      本件分配表異議之訴，請求更正分配表，將原告假扣押債
      權及執行費列入，並聲明：本院97年度司執字第55877 號
      拍賣抵押物強制執行事件，於98年9 月10日函所附之分配
      表中，應增列「債權人乙○○、丙○○、鐘曉玲債權原本
      金額為150 萬元、執行費12,000元，應受分配金額為870,
      652元」，為無理由，應予駁回。
四、本件事證已臻明確，兩造其餘主張及舉證，經核與判決基礎
    不生影響，爰不另一一論述，附此敘明。
據上論結，本件原告之訴為無理由，依民事訴訟法第78條，判決
如主文。
中    華    民    國    99    年    2     月    26    日
                  民事第三庭    法  官  陳心婷
以上正本係照原本作成
如對本判決上訴，須於判決送達後20日內向本院提出上訴狀
中    華    民    國    99    年    2     月    26    日
                                書記官  林君燕

司法院資訊處製作；財團法人民間司法改革基金會備份。
